臺灣士林地方法院刑事裁定　　　　　　 96年度聲判更字第1號
聲　請　人　乙○○
代　理　人　余敏長律師
被　　　告　甲○○
選任辯護人　陳明欽律師
上列聲請人因告訴被告過失傷害案件，不服臺灣高等法院檢察署
檢察長駁回再議之處分（95年上聲議字第1510號），聲請交付審
判，經本院裁定交付審判後（95年度聲判字第18號），被告提起
抗告，經臺灣高等法院撤銷發回（95年度抗字第1036號）後，本
院裁定如下：
    主  文
聲請駁回。
    理  由
一、按告訴人不服上級法院檢察署檢察長或檢察總長認再議為無
    理由之駁回處分者，得於接受處分書後10日內委任律師提出
    理由狀，向該管第一審法院聲請交付審判。法院認為交付審
    判之聲請不合法或無理由者，應駁回之，刑事訴訟法第258
    條之1 、第258 條之3 第2 項前段分別定有明文。
二、本件聲請人乙○○以被告甲○○涉犯過失傷害罪嫌，向臺灣
    士林地方法院檢察署檢察官提出告訴，經該檢察署檢察官為
    不起訴處分（94年度偵字第10870 號）後，聲請人不服原處
    分而聲請再議，亦經臺灣高等法院檢察署檢察長以再議無理
    由，於民國95年4 月6 日以該署95年度上聲議字第1510號為
    駁回再議之處分。上開再議駁回處分書於95年4 月26日送達
    聲請人之住所，因未會晤本人，亦無受領文書之同居人或受
    僱人，故於95年4 月27日將上開駁回處分書寄存至臺北縣政
    府警察局三重分局厚德派出所，此經本院依職權調取前述偵
    查卷證核閱無誤，聲請人於收受處分書後10日內之95年5 月
    5 日委任律師向本院具狀聲請交付審判，程序上與法律規定
    相符，先予指明。
三、本件聲請交付審判意旨略以：
   (一)依警方車禍發生後繪製的事故現場圖，僅2 處刮地痕及1
     處煞車痕，均明示A 車（即被告所駕駛自用小客車，下均
     稱A車） ，鑑定報告誤將A 車刮地痕，誤為聲請人機車（
     下稱B車） 刮地痕，進而為錯誤的判斷。
   (二)聲請人所騎乘之B 車於車禍當時，並無跨越該路段之分向
     限制線，而侵入對向車道（即北往南車道）情形，而是被
     告所駕駛之A 車侵入聲請人之車道，並撞擊B 車。蓋因現
     場煞車痕呈西南平行走向，本件的撞擊點應在A 車右輪煞
     車痕起點之前，再參以A 車的受撞情形、聲請人因車禍被
     截肢的高度，以及車道寬度為3.3 公尺，被告之A 車車寬
     1.5 公尺，被告之右輪煞車痕起點距人行道為2 公尺，足
     見2 車撞擊時，被告所駕駛之A 車，已侵入對向車道約28
     公分，鑑定報告不應憑被告片面陳述而為認定。
   (三)聲請人之機車始終遵循自己南向北車道直行，未曾侵入對
     向車道，而被告A 車以每小時5 、60公里速度侵入聲請人
     的車道，在被告車右輪煞車痕起點前l8公尺內撞及聲請人
     的機車。
   (四)被告確有超速行駛之過失，縱認定被告所駕駛之車輛煞車
     痕僅12.6公尺，因載重原故，其車速縱無60至70公里，亦
     有50至60公里的超速情形。
   (五)偵查中聲請人的父林健雄曾聽聞被告供稱在數10公尺前已
     見聲請人機車，被告當時應係超速行駛，閃避不及而撞及
     聲請人機車。縱聲請人亦與有過失，鑑定報告認為車禍前
     被告的車應極貼近雙黃線行駛，被告車寬1.5 公尺，車道
     寬度3.3 或3.5 公尺，則被告車距人行道尚有1.8 或2 公
     尺，被告車有足夠空間閃避聲請人機車，因被告車速過快
     ，未能採取避免措施而撞及聲請人機車，被告不能免除自
     己責任。
   (六)高檢署認為重型機車馬力極大，速度極快，騎士不耐跟在
     小轎車後循序慢行，必定不斷超越前車，以發揮大型重機
     車之高級性能，滿足騎士快感等情，沒有證據可以證明。
   (七)聲請人所受傷害程度，已達重傷害，而非普通傷害，一審
     檢察官以普通過失傷害罪為認事用法之基礎，對重傷害部
     分置而不論，難謂適法。
   (八)綜上，原不起訴處分及駁回再議之處分，均非適法，請裁
     定交付審判等語。
四、按告訴人不服上級法院檢察署檢察長或檢察總長認再議為無
    理由而駁回之處分者，得於接受處分書後10日內委任律師提
    出理由狀，向該管第一審法院聲請交付審判。法院認為交付
    審判之聲請不合法或無理由者，應駁回之，刑事訴訟法第25
    8 條之1 、第258 條之3 第2 項前段分別定有明文。又向法
    院聲請交付審判，係新增對於檢察官不起訴或緩起訴裁量權
    制衡之一種外部監督機制，法院僅就檢察官所為不起訴或緩
    起訴之處分是否正確加以審查，以防止檢察機關濫權，法院
    並非檢察官之延伸，法院亦不負擔偵查之作為。依此立法精
    神，同法第258 條之3 第3 項規定法院審查聲請交付審判案
    件時得為必要之調查，其調查證據之範圍，自應以偵查中曾
    顯現之證據為限；而同法第260 條對於不起訴處分已確定或
    緩起訴處分期滿未經撤銷，因發現新事實新證據者得再行起
    訴之規定，其立法理由說明該條所謂不起訴處分已確定者，
    包括聲請法院交付審判復經駁回者之情形在內，是前述「得
    為必要之調查」，其調查證據範圍，更應以偵查中曾顯現之
    證據為限，不得就告訴人新提出之證據再為調查，亦不得蒐
    集偵查卷以外之證據，否則，將與刑事訴訟法第260 條之再
    行起訴規定，混淆不清，亦將使法院兼任檢察官而有回復糾
    問制度之虞；且法院裁定交付審判，即如同檢察官提起公訴
    使案件進入審判程序，是法院裁定交付審判之前提，必須偵
    查卷內所存證據已符合刑事訴訟法第251 條第1 項規定「足
    認被告有犯罪嫌疑」檢察官應提起公訴之情形，亦即該案件
    已經跨越起訴門檻，否則，縱然法院對於檢察官所認定之基
    礎事實有不同判斷，但如該案件仍須另行蒐證偵查始能判斷
    應否交付審判者，因交付審判審查制度並無如同再議救濟制
    度得為發回原檢察官續行偵查之設計，法院仍應依同法第25
    8 條之3 第2 項前段規定，以聲請無理由裁定駁回。
五、本件聲請人雖以前揭情詞認被告仍涉有過失傷害罪嫌，並以
    原不起訴處分及再議駁回處分有上開瑕疵為由，而向本院聲
    請交付審判，經查：
  (一)聲請人以煞車痕走向、被告所駕駛之A 車之受撞情形及聲請
    人因車禍被截肢的高度，對照車道寬度與A 車車寬等情觀之
    ，認本件車禍始因於被告所駕駛之A 車先侵入對向車道（即
    南往北方向之車道）所致云云。然依臺北市政府警察局北投
    分局所繪製之交通事故現場圖，B 車即聲請人所騎乘之機車
    固於肇事後置於該路段南往北車道旁之人行道上，然不論A
    車之煞車痕、刮地痕及2 車相撞後之落土、碎片均位於該路
    段北往南之車道上，而南往北之車道上均無任何之煞車痕、
    刮地痕及落土、碎片之記載，此觀卷附之事故現場照片亦明
    （見偵卷第49至51頁照片）。足徵，被告所駕駛之A 車與聲
    請人所騎乘之B 車碰撞點應為該路段北往南之車道上。是縱
    臺北市車輛行車事故鑑定委員會鑑定意見書內將被告所駕駛
    A 車刮地痕誤認為聲請人所騎乘之B 車刮地痕，仍無礙前開
    鑑定意見書中對於A 、B 車於該路段之北往南車道上碰撞之
    認定。
  (二)另參該路段之北往南車道寬約3.5 公尺，而A 車車寬約1.5
    公尺，而A 車右輪煞車痕起點距離人行道約2 公尺，而煞車
    後右輪煞車痕跡呈東北往西南走向約4.3 公尺，而該右輪煞
    車痕終點距離人行道僅約1.3 公尺（此煞車痕應為A 車右輪
    煞車痕，因A 車車寬約1.5 公尺，若該煞車痕為A 車左輪煞
    車痕，則該煞車痕終點當不致僅距離人行道1.3 公尺），顯
    見被告所駕駛之A 車於煞車前並未跨越該路段雙黃線行駛。
    且被告所駕駛之A 車於煞車時有向右閃避之情，此觀該煞車
    痕係呈東北往西南走向自明。是聲請人指稱A 車有侵入聲請
    人所騎乘之B 車車道（即該路段南往北車道）等情，恐有違
    誤。而此亦與臺北市車輛行車事故鑑定委員會鑑定意見書之
    鑑定結果相同，是檢察官基此鑑定意見書而認被告所駕駛之
    A 車未跨越方向限制線，並認被告並無過失，亦無違誤。
  (三)另綜觀全卷，雖無聲請人就本件交通事故之陳述，而無從得
    知聲請人對於其所騎乘之B 車之行車方向。然依前揭交通事
    故現場圖，2 車發生碰撞後所產生之碎片、落土均落於該路
    段北往南車道上約第6 根燈桿處，顯見該處應為2 車之碰撞
    點，而非聲請人所稱於A 車煞車痕起點前約18公尺為2 車之
    撞擊點。另聲請人所騎乘之B 車則置於該燈桿處後方約17.6
    公尺處之南往北車道旁之人行道處，另觀諸該A 車之車損照
    片，A 車左側及B 車均嚴重受損，顯見B 車於發生事故前，
    並非騎乘於與被告所駕駛之A 車同車道上，亦即本件2 車發
    生之碰撞非屬「同向擦撞」，而係「對向相撞」，該若2 車
    往同一方向行駛或騎乘，依發生擦撞後之作用力，聲請人所
    騎乘之B 車，應係往碰撞點之前方翻滾，當不致落於碰撞點
    左後方約17.6公尺，足徵A 、B 車應屬「對撞」，而非「同
    向擦撞」，而被告所駕駛之A 車均未跨越其原駕駛車道之方
    向限制線等情，已如前述，是前開鑑定意見書認係聲請人所
    騎乘之B 車跨越方向限制線而駛入來車道為肇事原因之鑑定
    意見，並無違誤。
  (四)又聲請人認肇事當時被告應有超速之嫌，且依現場圖所示，
    被告於肇事前應極貼近雙黃線行駛，而依被告之車寬及車道
    寬度相衡，被告當時應有足夠空間閃避聲請人機車，惟因被
    告車速過快，未能採取避免措施而撞及聲請人機車，被告不
    能免除自己責任云云。惟查：依卷附之交通事故談話紀錄表
    被告曾稱其當時車速為每小時40公里等語（見偵卷第26頁）
    ，核與證人俞潔玉於警訊時之供述相符（偵卷第18頁），且
    經鑑定結果，亦認被告並無超速及肇事原因。雖上開道路交
    通事故現場圖，有A 車刮地痕12.6公尺之記載，然該刮地痕
    與煞車痕不同，自不能就該刮地痕之距離長度，推論A 車當
    時之時速為若干，是臺灣高等法院檢察署處分書據上開道路
    交通事故現場圖上之A 車煞車距離換算A 車車速約時速40公
    里左右，亦無違背論理法則。另亦查無其他積極證據足認被
    告有超速行駛之情事，自難認令被告負過失責任。反觀聲請
    人當時係為超車，依一般常情必然加速行駛而跨越雙黃線違
    法行駛，則被告行駛時既已遵守交通規則，自可信賴其他車
    輛會遵守交通規則，且對於其他車輛之違規行為，並無預防
    之義務，被告自得依信賴原則為由免除過失責任甚明。
六、綜上以觀，原不起訴處分書及駁回再議處分書均已就聲請人
    上開各點予以斟酌，並就卷內證據詳為調查，認為無積極證
    據足認被告涉有聲請人所指過失傷害之犯行，被告犯罪嫌疑
    應屬不足，而為不起訴處分書等情，業經本院調閱偵查卷宗
    查核無誤，且原處分所載證據取捨、及事實認定之理由，尚
    無違背經驗法則、論理法則及證據法則，是原檢察長以被告
    罪嫌不足，予以駁回再議之聲請，亦無不當。本院認本件並
    無任何得據以交付審判之事由存在，聲請人聲請交付審判為
    無理由，應予駁回。
七、依刑事訴訟法第258 條之3 第2 項前段，裁定如主文。
中　　華　　民　　國　　96　　年　　8 　　月　　29　　日
                  刑事第三庭審判長法  官  楊得君
                                  法  官  周明鴻
                                  法  官  莊明達
以上正本證明與原本無異。
本件不得抗告。
                                  書記官  陳慧中
中　　華　　民　　國　　96　　年　　9 　　月　　4 　　日
